臺灣臺南地方法院民事判決　　　　　　　100年度家訴字第3號
原　　　告　台北國寶資產管理有限公司
法定代理人　陳寶玉
訴訟代理人　周侃鋒
　　　　　　徐建華
被　　　告　卓焜
　　　　　　蘇素勤
上列當事人間請求宣告改用分別財產制事件，經本院於民國100
年3月24日言詞辯論終結，判決如下：
    主      文
被告卓焜與被告蘇素勤間之夫妻財產制改用分別財產制。
訴訟費用新臺幣參仟壹佰元由被告負擔。
    事實及理由
壹、程序方面：
    被告卓焜未於言詞辯論期日到場，核無民事訴訟法第386
    條所列各款情形，爰依原告之聲請，由其一造辯論而為判決
    。
貳、實體方面：
一、本件原告起訴主張：
  (一)訴外人日盛國際商業銀行股份有限公司（原寶島商業銀行股
    份有限公司）業於民國94年2月23日將其對債務人金鹽化學
    工業股份有限公司、蔡清燕、楊仁傑、卓焜、謝良助等人
    之債權及其他相關權利義務讓與新鴻資產管理股份有限公司
    ，並依金融機構合併法第15條第1項第1款適用同法第18條第
    3 項之規定，於94年2月23日公告於臺灣時報，是本案債權
    已合法轉移，核先敘明。
  (二)新鴻資產管理股份有限公司將前揭債權及其他相關權利於98
    年4月7日全數讓與原告台北國寶資產管理有限公司，原告並
    依民法第297條第1項寄發債權讓與通知，是以本案債權業已
    合法移轉，對被告於通知函寄達之日起發生效力。
  (三)然截至99年12月16日止，被告卓焜尚積欠原告借款本金新
    臺幣（下同）1.8,250,000元。2.8,200,000元。3.8,014,13
    8元，合計24,464,139元，及均自87年1月1日起至清償日止
    ，均按年息8.98％計算之利息，暨均自87年1月1日起至87
    年6月30日止，按上開利率百分之十，自87年7月1日起至清
    償日止，按上開利率百分之二十計算之違約金並賠償程序費
    用103元。經訴外人日盛商業國際商業銀行股份有限公司對
    被告卓焜聲請強制執行而無效果，取得臺灣臺北地方法院
    88年度執字第18338號債權憑證。俟經原告以上開債權憑證
    為執行名義，聲請本院98年度司執字第98856號強制執行事
    件，因執行無效果，全未受償，退回債權憑證結案。
  (四)被告卓焜與被告蘇素勤為夫妻關係，結婚後並未約定夫妻
    分別財產制契約，應以法定財產制為其夫妻財產制。其對原
    告上開債權之追償顯有妨礙，為維護原告權益，爰依民法第
    1011條規定，提起本件訴訟等情。並聲明：請宣告被告卓焜
    與被告蘇素勤間之夫妻財產制改用分別財產制。
二、被告則以：
  (一)被告卓焜部分：
    被告卓焜未於言詞辯論期日到場，亦未提出書狀作任何聲
    明或陳述。
  (二)被告蘇素勤部分：
    被告蘇素勤未替被告卓焜擔任保證人，並未積欠原告債務
    。被告卓焜所有之財產均遭法院查封拍賣，被告卓焜積
    欠債務係為他人擔任連帶保證人所導致，被告蘇素勤對於被
    告卓焜之債務沒有任何清償責任等語，資為抗辯，並聲明
    ：原告之訴駁回。
三、兩造不爭執之事實：
  (一)被告卓焜與被告蘇素勤為夫妻關係，結婚後並未約定夫妻
    分別財產制契約，以法定財產制為其夫妻財產制。
  (二)被告卓焜積欠訴外人日盛國際商業銀行股份有限公司（原
    名稱：寶島商業銀行股份有限公司）下列借款：1.8,250,00
    0元。2.8,200,000元。3.8,014,138元，及均自87年1月1日
    起至清償日止，均按年息8.98％計算之利息，暨均自87年1
    月1日起至87年6月30日止，按上開利率百分之十，自87年7
    月1日起至清償日止，按上開利率百分之二十計算之違約金
    並賠償程序費用103元。經訴外人日盛商業國際商業銀行股
    份有限公司對被告卓焜聲請強制執行而無效果，取得臺灣
    臺北地方法院88年度執字第18338號債權憑證。
  (三)訴外人日盛國際商業銀行股份有限公司將其對被告卓焜之
    上開債權讓與原告，經原告以上開債權憑證為執行名義，聲
    請本院98年度司執字第98856號強制執行事件，因執行無效
    果，全未受償，退回債權憑證結案。
四、得心證之理由：
  (一)按夫妻未以契約訂立夫妻財產制者，除本法另有規定外，以
    以法定財產制為其夫妻財產制，民法第1005條定有明文。次
    按債權人對於夫妻一方之財產已為扣押，而未得受清償時，
    法院因債權人之聲請，得宣告改用分別財產制，民法第1011
    條亦規定甚明。而所謂未得受清償，包括全無可扣押之物或
    所扣押之物數量不足及所扣押之財產不足清償該為扣押之債
    權人債權等情形，最高法院89年度台上字第854 號判決可資
    參照。又此法條立法意旨，為貫徹物權法定主義及保護交易
    安全，同時避免夫妻藉登記夫妻財產制之方式，逃避債權人
    之強制執行。
  (二)原告主張訴外人日盛國際商業銀行股份有限公司（原寶島商
    業銀行股份有限公司）業於民國94年2月23日將其對債務人
    金鹽化學工業股份有限公司等人之債權及其他相關權利義務
    讓與新鴻資產管理股份有限公司，並依金融機構合併法第15
    條第1項第1款適用同法第18條第3項之規定，於94年2月23日
    公告於臺灣時報，是本案債權已合法轉移，核先敘明。新鴻
    資產管理股份有限公司將前揭債權及其他相關權利於98 年4
    月7日全數讓與聲請人台北國寶資產管理有限公司，聲請人
    並依民法第297條第1項寄發債權讓與通知，是以本案債權業
    已合法移轉，對相對人於通知函寄達之日起發生效力。然截
    至99年12月16日止，相對人尚積欠份借款本金新臺幣（下同
    ）1.8,250,00 0元。2.8,200,000元。3.8,014,138元，合計
    24,464,139元，及均自87年1月1日起至清償日止，均按年息
    8.98％計算之利息，暨均自87年1月1日起至87年6月30日止
    ，按上開利率百分之十，自87年7月1日起至清償日止，按上
    開利率百分之二十計算之違約金並賠償程序費用103元。經
    訴外人日盛商業國際商業銀行股份有限公司對被告卓焜聲
    請強制執行而無效果，取得臺灣臺北地方法院88年度執字第
    18338號債權憑證。俟經原告以上開債權憑證為執行名義，
    聲請本院98年度司執字第98856號強制執行事件，因執行無
    效果，全未受償，退回債權憑證結案。以及被告卓焜與被
    告蘇素勤為夫妻關係，結婚後並未約定夫妻分別財產制契約
    ，應以法定財產制為其夫妻財產制之事實，業據原告提出財
    政部寶島商業銀行更名函、日盛國際商業銀行股份有限公司
    債權讓與證明書、臺灣時報94年2月23日公告資訊、新鴻資
    產管理股份有限公司債權讓與證明書、雙掛號回執、臺灣臺
    北地方法院88年度執字第19338號債權憑證、戶籍謄本各1份
    （均影本）為證，並經本院依職權調閱臺灣臺北地方法院86
    年度執字第5840號執行卷宗、本院98年度執字第98856號強
    制執行卷宗核閱無誤，且上開事實均為被告所不爭執，自足
    信原告主張上開事實為真正。
  (三)被告蘇素勤固辯稱：伊未替被告卓焜擔任保證人，並未積
    欠原告債務，伊對於被告卓焜之債務沒有任何清償責任云
    云，惟查，本件訴訟僅就被告間之夫妻財產制應否改用分別
    財產制加以審認，至於原告將來是否欲就登記被告蘇訴勤名
    下之夫妻財產為任何主張？或被告蘇訴勤於該訴訟中得否抗
    辯無庸給付被告卓焜夫妻財產？或被告蘇素勤有無給付原
    告金錢之法律上義務？均非本件訴訟所得加以審究，應俟日
    後原告是否提起其他訴訟時，被告再爭執抗辯之，則被告前
    揭抗辯自不影響本件訴訟之認定。
  (四)查本件原告為被告卓焜之債權人，現因被告卓焜之財產
    無執行實益，原告債權無法受清償，已如前述。揆諸前揭規
    定意旨，原告自得聲請法院宣告被告二人間之夫妻財產制改
    用分別財產制。從而，原告依據民法第1011條規定，請求本
    院將被告卓焜與被告蘇素勤二人之法定夫妻財產制，宣告
    改用分別財產制，屬有理由，應予准許。
五、本件訴訟費用應由敗訴之被告共同負擔。經查，原告支出第
    一審訴訟費用（裁判費）3,000元，登報費100元，合計共
    3,100元， 應由被告負擔，爰確定如主文第二項所示。
六、據上論結，本件原告之訴為有理由，依民事訴訟法第385條
    第1項前段、第78條、第85條第1項前段、第87條第1項，判
    決如主文。
中    華    民    國   100    年    3     月    31    日
                  家事法庭    法  官  鄭  彩  鳳
以上正本係照原本作成。
如對本判決上訴，須於判決送達後20日內向本院提出上訴狀。如
委任律師提起上訴者，應一併繳納上訴審裁判費。
中    華    民    國   100    年    3     月    31    日
                              書記官  陳  世  明